臺灣花蓮地方法院刑事判決　　　　　　　　　　　　　九十二年度訴字第二一九號
　　公　訴　人　臺灣花蓮地方法院檢察署檢察官
　　被　　　告　丙○○
右列被告因偽造文書案件，經檢察官追加起訴（九十二年度偵字第二七三五號），本
院判決如左：
    主  文
丙○○共同行使偽造私文書，足以生損害於公眾及他人，處有期徒刑伍月，如易科罰
金，以佰元折算壹日。
    事  實
一、丙○○與丁○○（已由本院審結）係朋友關係，於民國九十二年六月十五日本係
    應丁○○之邀至富里遊玩，因丁○○前於九十二年四、五月間某日，竊取甲○○
    花蓮縣富里鄉農會帳號0000000號之活期存款取款憑條，並於其上偽造金
    額新臺幣五萬元、日期九十二年六月十日等字樣，又盜蓋甲○○之印章，本欲自
    行至花蓮縣富里鄉農會取款，然礙於自己為當地人，為免啟人疑竇，遂趁丙○○
    至富里之際，要求丙○○代為領款。詎丙○○明知該取款憑條及存簿並非記載丁○○之姓名，仍基於詐欺取財以及行使偽造私文書之共同犯意聯絡，於同日十五
    時許，持該偽造之取款憑條及存簿至花蓮縣富里鄉農會櫃臺取款，足生損害於甲○○之財產權，以及金融機構帳務管理之正確性。惟丙○○於提出取款憑條後等
    待承辦人員交付款項之際，遭承辦人員察覺未交付任何金錢而未遂，並報警至現
    場處理始查獲上情。
二、案經花蓮縣警察局玉里分局報請臺灣花蓮地方法院檢察署檢察官偵查起訴。
    理  由
一、訊據被告丙○○雖坦承於九十二年六月十五日十五時許持上開取款憑條至富里鄉
    農會取款之事實，惟辯稱其不知該取款憑條係偽造云云。經查被告持以領款之取
    款憑條係偽造之事實，業經證人丁○○證稱屬實（本院九十三年六月二日審判筆
    錄第五頁），且與被害人甲○○指述之情節相符（警卷第二十頁），並有贓證物
    品認領保管收據一紙（警卷第二十一頁）、花蓮縣富里鄉農會活期存款取款憑條
    一紙（偵查卷第十五頁）、活期存款存摺正面影本一紙（警卷第二十六頁）等件
    附卷可稽。至於被告固辯稱其不知取款憑條為偽造，而證人丁○○亦證述其未將
    偽造取款憑條之事告知被告，僅告知係客戶積欠貨款云云。惟查被告自陳知悉證
    人係從事機車修理工作，卻送其金戒指，又拿鑽戒請其典當，但未要求取回典當
    所得金額，心裡早已有疑問（本院九十三年六月二日審判筆錄第十二頁），顯見
    其已對證人之財務往來狀況產生懷疑。而前開取款憑條及存簿均非記載證人之姓
    名，依其對於證人個人財務狀況之評估，當亦應有所質疑。且徵諸常情，一般商
    業交易往來，鮮有將取款憑條交由他人自行取款之情形，縱使有將取款憑條交付
    他人以代現金給付之必要，亦絕無將象徵帳戶管領權之存簿一併交由他人之可能
    。而被告業已成年，智識程度並無低於一般常人之情況，當應知悉此種取款方式
    之異於尋常，且被告亦供述因證人做人不錯，所以才信任他等語（上開筆錄第十
    二頁）。從而，被告明知取款憑條係屬偽造之事實，應可認定，縱其非屬明知，
    然其心中存有是否為偽造之疑問，卻因信任證人，無論如何仍願意代為取款，此
    情形亦屬未必故意，仍無礙於本案犯罪事實構成要件之認定。是被告所為辯解，
    無非卸責之詞，不足採信。本案事證已經明確，被告犯行堪以認定，應予依法論
    科。
二、查被告所持以領款之偽造取款憑條，足生損害於被害人之財產權，以及金融機構
    帳務管理之正確性，而其於取款之際因農會人員察覺因此未詐得任何金錢，其行
    為應屬未遂。核其所為，係犯刑法第二百十六條、第二百十條之行使偽造私文書
    罪，以及同法第三百三十九條第一項、第三項之詐欺取財未遂罪。其與證人之間
    ，有犯意聯絡與行為分擔，為共同正犯。所犯上開二罪之間，有方法、結果之牽
    連關係，應依刑法第五十五條規定，從一重之行使偽造私文書罪處斷。爰審酌被
    告否認犯罪，惟係因誤交朋友始犯下本件犯行，惡性尚非重大，且未詐得任何財
    物，所生危害並非重大，及其智識程度、生活狀況等一切情狀，量處如主文所示
    之刑。至於被告犯罪所用之取款憑條，為花蓮縣富里鄉農會所有，爰不予宣告沒
    收，附此敘明。
據上論結，應依刑法第二百九十九條第一項前段，刑法第二十八條、第二百十六條、
第二百十條、第三百三十九條第一項、第三項、第五十五條、第四十一條第一項，罰
金罰鍰提高標準條例第二條，判決如主文。
本案經檢察官乙○○到庭執行職務
中      華      民       國      九十三    年     六     月     十六    日
                                 臺灣花蓮地方法院刑事第一庭
                                     審判長法官  賴  淳  良
                                     法     官  俞  秀  美
                                     法      官  余  明  賢
右正本證明與原本無異。
如對本判決不服，應於送達後十日內，向本院提出上訴狀。（應抄附繕本）告訴人或
被害人如對於本判決不服者，應具備理由請求檢察官上訴，其上訴期間之計算係以檢
察官收受判決正本之日期為準。
                                     法院書記官
中      華      民       國      九十三    年    六     月    二十一    日
附錄本判決論罪之法律條文：
中華民國刑法第二百十條：
偽造、變造私文書，足以生損害於公眾或他人者，處五年以下有期徒刑。
中華民國刑法第二百十六條：
行使第二百十條至第二百十五條之文書者，依偽造、變造文書或登載不實事項或使登
載不實事項之規定處斷。
中華民國刑法第三百三十九條：
意圖為自己或第三人不法之所有，以詐術使人將本人或第三人之物交付者，處五年以
下有期徒刑、拘役或科或併科一千元以下罰金。
以前項方法得財產上不法之利益或使第三人得之者，亦同。
前二項之未遂犯罰之。
